【裁判字號】    88,聲再,195
【裁判日期】    890929
【裁判案由】    侵占
【裁判全文】
臺灣高等法院臺南分院刑事裁定        八十八年度聲再字第一九五號  Ａ
      再審聲請人
      即受判決人  甲  ○  ○
右列聲請人因侵占案件，對於本院八十五年度上易字第二二二五號中華民國八十六年
七月九日確定判決（臺灣臺南地方法院八十五年度易字第一六０四號、臺灣臺南地方
法院檢察署八十五年度偵緝字第八一號），聲請再審，本院裁定如左：
      主      文
再審之聲請駁回。
      理      由
一、聲請意旨略稱：原確定判決判處聲請人即被告甲○○侵占罪刑，惟該判決有有發
    現確實之新證據、新事實之情形如下：本案系爭四十四張支票，合計金額新台幣
    （下同）一千七百萬元整，係聲請人持向告訴人王建裕調借現金，告訴人以重利
    （九分）貸與聲請人後為償還本息而據為質押之票據，復為告訴人以信譽不佳為
    由退還予聲請人，並要求聲請人改換信用較佳之支票或以現金償還。此有告訴人
    於民國（下同）八十八年三月四日原審調查時證稱：「因為甲○○的票不能兌現
    ，我才叫紀青秀拿去給甲○○改日期．．．。」，證人紀青秀於第一審審理時亦
    稱：「．．．支票不是王建裕要還甲○○，而是向他要錢，．．．。」，足資證
    明。且告訴人因經營地下錢莊收取重利，業經臺灣臺南地方法院檢察署以八十六
    年度偵字第六五四七號、第一０五三一號、第一二二七二號起訴在案，而依該重
    利案件之扣案證物中，有編號為Ａ－４之帳冊乙本，其足證系爭四十四張支票係
    告訴人重利貸與聲請人者；復該案於調查局調查及檢察官偵查中，由證人紀青秀
    之供稱（八十八年五月六日臺南調查站調查筆錄、同年月日臺南地檢署調查筆錄
    可稽）均足以證明，系爭四十四張支票係告訴人基於要聲請人負責客戶支票兌現
    之意而交付與聲請人，則聲請人既非因業務而持有上開支票，自難構成侵占罪嫌
    ，應屬告訴人與聲請人間之民事糾紛，則證人紀青秀與告訴人所言虛假，應堪認
    定，有前揭起訴書附卷供參。綜上所述，爰依刑事訴訟法第四百二十條第一項第
    六款之規定聲請再審，以雪沉冤云云。
二、按有罪之判決確定後，因發現確實之新證據，足認受有罪判決之人應受無罪、免
    訴、免刑或輕於原判決所認罪名之判決者，為受判決人之利益，得聲請再審，刑
    事訴訟法第四百二十條第一項第六款定有明文。所謂「發現確實之新證據」，係
    指該證據當時已經存在，為法院及當事人所不知，事後始經發現者而言，固非以
    絕對不須經過調查程序為條件，但必需可為確實足以動搖原確定判決而為受判決
    人有利之判決者為限，倘受判決人因對有利之主張為原審所不採，事後提出證明
    ，以圖證實在原審前所為有利之主張為真實，據以聲請再審，該項證據既非判決
    後所發見，顯難憑以聲請再審。
三、原審確定判決以被告甲○○於檢察官偵訊時之證述，又據證人紀青秀於原審調查
    時所證內容，核與告訴人指訴情節相符，復經證人方貞貞於偵查中到庭證述屬實
    ，是被告委有本案之犯行，堪予認定。雖被告於本院審理中翻異前供，改稱：上
    開四十四張支票之借款債務已全部清償完畢云云，然被告所稱自八十三年十一月
    八日起至八十四年一月十七日止，先後開立三十五紙支票，金額計三百四十四萬
    三千四百八十元，作為給付借款之利息乙節，固據提出明細表乙份為證，惟前開
    三十五紙支票係記明支付王建裕之利息支出，亦與嗣後持以調現之系爭四十四紙
    支票無關，自不能將本金票與利息票混為一談。又被告主張其另開立彰銀北台南
    分行支票四紙共一七七萬元、華僑銀行府城分行支票四紙共一三○萬元、中華商
    銀台南分行支票十二紙共六十一萬八百元共計三百六十四萬零八百元用以清償系
    爭支票借款乙節；經查其中彰銀一七七萬元部分，係八十三年七、八月間分別持
    向告訴人調現者，已分別由告訴人持向萬泰銀行代收，此有萬泰銀行代收票據證
    明書影本一件附卷可稽，且其中7.20.到期、面額伍拾萬元之支票一紙且還退票
    ，亦有該代收票據證明可憑，足證該一七七萬元並非以清償系爭支票款甚明。另
    告訴人借用被告在華僑銀行府城分行支票四紙，到期後已由告訴人將一百三十萬
    元現款，交由會計紀青秀持向銀行繳納，此有紀青秀填寫之華僑銀行支票存款送
    款簿存根二紙在卷可按。又告訴人借用被告支票十二張辦理汔車分期付款，惟被
    告支票第一張即被退票，乃由告訴人籌款將全部支票十二張予以贖回，有該告訴
    人提出之支票影本十一紙在卷可憑，至於被告簽發之十三張中華商銀台南分行支
    票，乃係被告前以案外人葉憲文簽發之支票十一張，面額共三百八十六萬元，持
    向告訴人調現，屆期未獲兌現，而簽發上開支票十三張以換回其中之一部；惟到
    期亦未兌現，復有前揭被告所簽發之支票十三紙及葉憲文帳戶明細表在卷可據。
    均足證被告前揭所舉票據均與本件系爭支票無關，所辯其於本件系爭支票調現之
    後，短短期間內，即陸續另給付現金一千五百萬元以上云云，洵無足取，本件事
    證已臻明確，其有侵占犯行洵堪認定等由為論據。
四、經查原確定判決認聲請人甲○○平時即常以客票持向告訴人王建裕調現，嗣因年
    關將屆，調度困難、告訴人乃應聲請人之要求，於八十四年一月二十日十四時許
    ，在台南市○○路○段一三七巷十五號住處，將聲請人先前持向其調現之支票四
    十四張（金額共新台幣一千七百四十萬元）委託其會計紀青秀轉交給聲請人持向
    原發票人或前手更換支票，或持以向發票人更改到期日期，甲○○取得前開支票
    後，竟意圖為自己不法之所有，予以侵占入己，私自轉讓支配使用，迄今仍未償
    還。上開事實業經聲請人於檢察官偵訊時自承，其證稱：「我有收到他寄放的四
    十四張票，那些票是他直接交給我的，金額一千七百四十萬元。」，「（你有無
    將支票拿向別人題示或自行使用？）有，其中有張方貞貞支票七十萬元是我將票
    主借來轉給告訴人作為客票，該支票有我的背書，該支票被我挪用交給嚴振祥。
    」，「我支票沒有還給告訴人，四十四張都沒還。」，「我全部用掉了，而我一
    直都沒和告訴人處理。」，「．．．但我是會設法和告訴人處理這些債務。」等
    語（參偵查卷第十七頁背面、第十八頁）；又據證人紀青秀於原審調查時結證稱
    ：「王建裕叫我交給甲○○，並且叫我向甲○○說這些票都是客票均已到期，是
    否可以領，如果不能的話問甲○○是否須換票（拒絕往來部分）或改期日（未拒
    絕往來部分），我拿給甲○○後，甲○○說要聯絡票主，並且與我約定兩天後，
    我時間一到就去找甲○○，但一直都找不到他，」（見原審卷第四十一頁背面）
    ，復經證人方貞貞於偵查中到庭證述屬實，則聲請人之侵占罪嫌，應堪認定。今
    聲請人上開聲請意旨主張告訴人與證人紀青秀之所證虛偽，並提出告訴人因重利
    、誣告等罪嫌及證人紀青秀因偽證、重利等罪嫌經台灣臺南地方法院檢察署起訴
    之起訴書、偵查筆錄、及紀青秀於該案調查局所述之調查筆錄，以為發現確實新
    證據之再審理由。然查，紀青秀於該案之調查局調查筆錄及檢察官偵查筆錄中所
    稱：「．．．上述客票到期前，王建裕向甲○○表示上述客票信譽不佳，要甲○
    ○取回換票或以現金償付，甲○○向我取回該批客票後及避不見面，．．．。」
    （參調查筆錄第十四頁背面、偵查筆錄第二十三頁）等語，核與其於原審審理時
    所述情節相符，況告訴人涉嫌重利罪被羈押之事實，業據聲請人於原審審理時提
    出（參原審卷第九十一頁背面），亦為原審所知悉，雖嗣後臺灣臺南地方法院檢
    察署檢察官已認本件證人紀青秀之證言虛偽並認聲請人係被告訴人王建裕所誣告
    而予以起訴，然該案現尚未確定，難憑以為影響判決結果之確實新證據。況查該
    起訴書中所稱證人紀青秀偽證部分係偽稱王建裕係交與甲○○支票「更改日期」
    ，然此證言已不為原審所採，並於原確定判決理由四之第三、四行敘明，且縱另
    告訴人貸放重利屬實，亦與聲請人將原屬告訴人所有之系爭支票易持有為所有之
    意思，而予以侵占之犯罪事實無涉。因之，揆諸上開法條規定及說明，本件聲請
    人依刑事訴訟法第四百二十條第一項第六款之規定聲請再審，為無理由，應予駁
    回。
五、據上論斷，應依刑事訴訟法第四百三十四條第一項裁定如主文。
中    華    民    國      八十九      年      九      月      二十八    日
                                  臺灣高等法院臺南分院刑事第一庭
                                      審判長法官  鄭    文    肅
                                            法官  楊    明    章
                                            法官  王    浦    傑
右正本證明與原本無異。
不得抗告。
                                      法院書記官  蔡    振    豐
中    華    民    國      八十九      年      十      月        二      日


司法院資訊處製作；財團法人民間司法改革基金會備份。
